臺灣臺北地方法院民事簡易判決
111年度北簡字第14237號
原      告  臺灣人壽保險股份有限公司

法定代理人  鄭泰克  
訴訟代理人  蔡耀瑩  
            彭國瑋  
            李永堃  
被      告  林玉枝  
            陳旻緒  
            陳欣卲  
            陳欣知  
前列四人共同
訴訟代理人  吳欣陽  
上列當事人間請求履行協議事件，本院於中華民國111年11月8日
言詞辯論終結，本院判決如下︰
    主      文
被告林玉枝、陳旻緒應給付原告新臺幣伍萬玖仟壹佰貳拾參元，
及自民國一百一十一年九月十日起至清償日止，按週年利率百分
之五計算之利息。
被告林玉枝、陳欣卲、陳欣知應給付原告新臺幣參拾貳萬參仟肆
佰伍拾柒元，及被告林玉枝部分自民國一百一十一年九月十日，
被告陳欣卲、陳欣知部分自民國一百一十一年八月二十七日起，
均至清償日止，按週年利率百分之五計算之利息。
原告其餘之訴駁回。
訴訟費用由被告林玉枝、陳旻緒負擔六分之一，餘由被告林玉枝
、陳欣卲、陳欣知負擔。
本判決第一項得假執行。但被告林玉枝、陳旻緒如以新臺幣伍萬
玖仟壹佰貳拾參元為原告預供擔保，得免為假執行。
本判決第二項得假執行。但被告林玉枝、陳欣卲、陳欣知如以新
臺幣參拾貳萬參仟肆佰伍拾柒元為原告預供擔保，得免為假執行
。
原告其餘假執行之聲請駁回。
    事實及理由
壹、程序部分
一、原告法定代理人原為黃思國，嗣變更為鄭泰克，並聲明承受
    訴訟，有原告提出之聲明承受訴訟狀及公開資訊觀測站公告
    資料附卷可佐，於法相符，應予准許。
二、被告林玉枝、陳旻緒、陳欣知經受合法通知，無正當理由，
    未於言詞辯論期日到場，核無民事訴訟法第386條各款所列
    情事，爰依原告聲請，由其一造辯論而為判決。被告雖於言
    詞辯論終結後具狀陳稱：原告委任之訴訟代理人無故缺席，
    致使被告無從了解本件審理經過及內容，而聲請變更期日云
    云，惟查，本件起訴狀及所附證物均合法送達被告等情，有
    送達回證在卷可稽，且被告陳欣卲亦於本院民國111年11月8
    日審理期日到庭，有報到單在卷足參，是被告前揭所陳顯無
    理由，併此敘明。
貳、實體部分　　
一、原告主張：被告前於102年間向原告指稱，原告前業務員即
    訴外人陳惠美以詐術及偽造文書之方式，向被告林玉枝、陳
    欣卲招攬如附表所示保單號碼分別為0000000000、00000000
    00、0000000000、0000000000、0000000000號之保險契約（
    下稱系爭保險契約），因而請求原告解除系爭保險契約，並
    退還渠等就系爭保險契約所繳保險費。嗣經兩造達成合意，
    原告同意返還扣除被告所領取系爭保險契約還本金及紅利後
    之保險費，惟約定被告應向訴外人陳惠美提出告訴，確保被
    告之上開主張為真，且倘經法院確定判決認定訴外人陳惠美
    就系爭保險契約之招攬並未涉及偽造文書之情事者，被告即
    應共同返還原告因系爭保險契約所支出如附表所示之業務費
    用，並於102年12月16日分別簽立「原告與被告林玉枝、陳
    旻緒簽署之協議書」（下稱系爭A協議書）、「原告與被告
    林玉枝、陳欣卲、陳欣知簽署之協議書」（下稱系爭B協議
    書）。然臺灣高等法院臺中分院106年度上訴字第1877號刑
    事判決業已認定訴外人陳惠美招攬系爭保險契約並未有偽造
    文書及詐欺之情事，因而針對上開部分為訴外人陳惠美無罪
    之諭知，且上開無罪部分並未經檢察官提起上訴，而確定在
    案，爰依系爭A協議書第5條及系爭B協議書第5條之約定提起
    本件訴訟等語。並聲明：㈠被告林玉枝、陳旻緒應連帶給付
    原告59,123元，及自起訴狀繕本送達之翌日起至清償日止，
    按週年利率5%計算之利息。㈡被告林玉枝、陳欣卲、陳欣知
    應連帶給付原告323,457元，及自起訴狀繕本送達之翌日起
    至清償日止，按週年利率5%計算之利息。㈢原告願供擔保，
    請准宣告假執行。
二、被告陳欣卲則以：刑事案件二審審理期間要求原告提出經手
    的人及保單相關文件，惟原告稱當時的人已離職，或是找不
    到相關資料，故判決無罪，但既然是經過不實之手法用詐欺
    取得之保險契約應該是無效等語，資為抗辯。並聲明：原告
    之訴駁回。
三、原告主張兩造於102年12月16日分別簽立系爭A協議書及系爭
    B協議書等情，業據原告提出系爭A協議書及系爭B協議書等
    件影本（見本院卷第15-17、22-24頁）在卷可稽，並為被告
    陳欣卲所不爭執，而被告林玉枝、陳旻緒、陳欣知經合法通
    知，既未於言詞辯論期日到場，復未提出書狀作任何聲明或
    陳述，原告主張之前揭事實，堪信為真實。
四、原告主張被告林玉枝、陳旻緒應連帶給付原告59,123元之業
    務費用；及被告林玉枝、陳欣卲、陳欣知應連帶給付原告32
    3,457元之業務費用等語，則為被告所否認，並以前揭情詞
    置辯。經查，
　㈠依系爭A協議書約定，「甲（即被告林玉枝、陳旻緒）、乙（
    即原告）雙方就乙方公司前業務員『陳惠美』（ID：Z0000000
    00)疑似涉嫌偽造保單被保險人之簽名，進而作成保險契約2
    份（台灣人壽鴻運168還本終身保險A型及B型，保單號碼l00
    00000l3[即如附表編號1保單]、0000000000[即如附表編號2
    保單]以下簡稱『原契約』）案件。針對本案後續處理作業達
    成初步協議，協議條件約定如下：第1條：因『原契約』效力
    認定有爭議，雙方同意先行回復原狀，即乙方先返還予甲方
    所給付之保險費（保單號碼00000000
　　-000,334元、保單號碼0000000000-000,782元）總計406,11
    6元（下稱『總繳保費』）；另甲方同意將因『原契約』已領之
    保險利益(保險還本金及紅利等）（保單號碼
　　00000000-00,797元、保單號碼0000000000-000元），總計1
    8,786元先返還予以乙方。」、「第5條：甲方應於收受送達
    裁判書後三日内主動通知乙方訴訟結果，若甲方所提刑事告
    訴終局判決認定訴外人陳惠美於『原契約』中任一保險契約未
    有『偽造文書』之情事，則甲方同意『原契約』中之該保險契約
    自始無瑕疵，甲方須將『協商金』中屬該保險契約之業務費用
    59,123元，於收到刑事確定判決起三十個工作日内，返還予
    乙方，逾期則須加計法定利息返還。」；系爭B協議書約定
    ，「甲（即被告林玉枝、陳欣卲、陳欣知）、乙（即原告）
    雙方就乙方公司前業務員「陳惠美」（ID：Z000000000)疑
    似涉嫌偽造陳欣卲、陳欣知之簽名，進而作成保險契約3份
    （台灣人壽金喜年年終身保險，保單號碼0000000000[即如
    附表編號3保單]、0000000000[即如附表編號4保單]、00000
    00000[即如附表編號5保單]以下簡稱『原契約』）案件。針對
    本案後續處理作業達成初步協議，協議内容約定如下：第1
    條：因『原契約』效力認定有爭議，雙方同意先行回復原狀，
    即乙方先返還予甲方所給付之保險費（保單號碼0000000000
    -0,971,384元、保單號碼0000000000
　　-1,991,053元、保單號碼0000000000-0,978,554元），總計
    5,940,991元(下稱『總繳保費』）；另甲方同意將因『原契約』
    已領之保險利益(保險還本金及紅利等）（保單號碼0000000
    000-00,549元、保單號碼0000000000-00,776元、保單號碼0
    000000000-00,417元），總計218,742元先返還予以乙方。
    」、第5條：「甲方應於收受送達裁判書後三日内主動通知
    乙方訴訟結果，若甲方所提刑事告訴终局判決認定訴外人陳
    惠美於『原契約』中任一保險契約未有『偽造文書』之情事，則
    甲方同意『原契約』中之該保險契約自始無瑕疵，甲方須將『
    協商金』中屬該保險契約之業務費用（保單號碼0000000000-
    000,467元、保單號碼0000000000-000,228元、保單號碼000
    0000000-000,762元)於收到刑事確定判決起30個工作日内，
    返還予乙方。」，而訴外人陳惠美就系爭保險契約部分業經
    臺灣高等法院臺中分院106年度上訴字第1877號刑事判決其
    無罪等情，有原告提出之前揭判決影本在卷可稽(見本院卷
    第32-136頁)，且未經檢察官上訴而確定，則原告依上開約
    定，向被告請求返還業務費用，洵屬有據。被告陳欣卲雖辯
    稱：原告未於刑事案件二審審理期間要求提出經手人及保單
    相關文件云云，惟依系爭A協議書第5條及系爭B協議書第5條
    之約定，被告所提刑事告訴之終局判決既認定訴外人陳惠美
    就系爭保險契約並無偽造文書之情事，則原告依上開約定，
    向被告請求返還業務費用，即屬有據，被告陳欣卲所辯，並
    不足採。
  ㈡按數人負同一債務，明示對於債權人各負全部給付之責任者
    ，為連帶債務。無前項之明示時，連帶債務之成立，以法律
    有規定者為限。民法第272條有明文之規定。經查，系爭A協
    議書及系爭B協議書並無明示被告應連帶負擔之約定，且亦
    無法律規定被告就系爭A協議書及系爭B協議書之債務應連帶
    負責，則原告請求被告負連帶給付責任，即屬無據，不應准
    許。　　　　
五、末按給付無確定期限者，債務人於債權人得請求給付時，經
    其催告而未為給付，自受催告時起，負遲延責任。其經債權
    人起訴而送達訴狀，或依督促程式送達支付命令，或為其他
    相類之行為者，與催告有同一之效力；遲延之債務，以支付
    金錢為標的者，債權人得請求依法定利率計算之遲延利息。
    但約定利率較高者，仍從其約定利率；應付利息之債務，其
    利率未經約定，亦無法律可據者，週年利率為百分之五，民
    法第229條第2項、第233條第1項前段、第203條分別定有明
    文。經查，本件原告之請求，係以支付金錢為標的，給付並
    無確定期限，自應經原告之催告而未給付，被告始負遲延責
    任。揆諸前揭規定，原告請求被告林玉枝、陳旻緒部分給付
    自起訴狀繕本送達翌日即111年9月10日(見本院卷第151、15
    3頁）起；請求被告陳欣卲、陳欣知部分給付自起訴狀繕本
    送達翌日即111年8月27日(見本院卷第155、157頁）起，均
    至清償日止，按法定利率即週年利率5%計算之利息，為有理
    由，應予准許。
六、從而，原告依契約關係，請求被告林玉枝、陳旻緒給付59,1
    23元，及自111年9月10日起至清償日止，按週年利率5%計算
    之利息；被告林玉枝、陳欣卲、陳欣知給付323,457元，及
    被告林玉枝部分自111年9月10日，被告陳欣卲、陳欣知部分
    自111年8月27日起，均至清償日止，按週年利率5%計算之利
    息，為有理由，應予准許。逾此部分之請求，則無理由，應
    予駁回。
七、本件事證已臻明確，兩造其餘之攻擊或防禦方法及未經援用之證據，經本院斟酌後，認為均不足以影響本判決之結果，爰不逐一詳予論駁，併予敘明。　　　　　　　　　　
八、本件原告勝訴部分係就民事訴訟法第427條適用簡易程序所
    為被告敗訴之判決，依同法第389條第1項第3款規定，應依
    職權宣告假執行。並依同法第392條第2項規定，依職權宣告
    被告於預供擔保後，得免為假執行。至原告敗訴部分，原告
    之訴既經駁回，其假執行之聲請即失所附麗，應併予駁回。
九、訴訟費用負擔之依據：民事訴訟法第85條第1項、第79條。
中　　華　　民　　國　　111 　年　　11　　月　　25　　日
　　　　　　　  　       臺北簡易庭　
　　　　　　　　　            法　    官　郭美杏
以上正本係照原本作成。
如不服本判決，應於判決送達後20日內向本院（臺北市○○○路
0 段000 巷0 號）提出上訴狀。（須按他造當事人之人數附繕本
）。如委任律師提起上訴者，應一併繳納上訴審裁判費。
中　　華　　民　　國　　111 　年　　11　　月　　25　　日
            　　　　　　　　　書　記　官  林玗倩
　　　　　　　　　　　
附表
編號 保單號碼 要保人 被保險人 保險種類 業務費用(新臺幣)  1 0000000000   林玉枝   陳旻緒 鴻運168 A+B型 59123元  2 0000000000      3 0000000000 林玉枝 陳欣知 金喜年年 105,228元 合計 323,457元 4 0000000000 林玉枝 陳欣卲 金喜年年 105,467元  5 0000000000 陳欣卲 林玉枝 金喜年年 112,762元      合計 382,580元